最高法院民事裁定　　　　　　　　　　　　　　　　九十一年度台聲字第三三九號
　　聲　請　人　乙○○
右聲請人因與相對人甲○○間租佃爭議事件，對於中華民國九十一年三月十四日本院
裁定（九十一年度台上字第四二六號），聲請再審，本院裁定如左：
    主  文
聲請駁回。
聲請訴訟費用由聲請人負擔。
    理  由
本件聲請人主張本院九十一年度台上字第四二六號確定裁定（下稱原確定裁定）有民
事訴訟法第四百九十六條第一項第一款規定之情形，對之聲請再審。其理由無非以：
相對人就兩造間原租賃之耕地於伊在民國七十八年十一月十四日終止租約前，有任其
荒廢，無自任耕作之事實，稅捐單位乃改課地價稅。除相對人從未付租，欠租總額達
二年以上，應認雙方租賃關係已消滅外，相對人另將耕地廢棄，違法轉租於他人營商
使用而無效，亦有耕地三七五減租條例第十六條第一項及第十七條第一項第二、三、
四款之適用。原確定裁定不予適用，致伊遭敗訴，自有適用法規顯有錯誤等語為論據
。第按對於第二審判決上訴，非以其違背法令為理由，不得為之。且上訴狀內應記載
上訴理由，表明原判決所違背之法令及其具體內容，與依訴訟資料合於該違背法令之
具體事實，民事訴訟法第四百六十七條及第四百七十條第二項分別定有明文。本院原
確定裁定以：聲請人對前訴訟程序第二審判決提起第三審上訴，雖以該判決違背法令
為由，惟核其上訴理由狀所載內容，係就原審取捨證據、認定事實及解釋契約之職權
行使所論斷：系爭三一六之一號（重測後為台北縣新莊市○○段三八五號）土地，兩
造間就租金之給付有「往取」之約定。該租金之給付既非赴償債務，聲請人又不能證
明其曾前往收租遭拒，縱因相對人未繳付租金，亦不能歸責於相對人並令其負給付遲
延之責任。聲請人以相對人欠租二年為由終止租約，自不生合法終止之效力。又相對
人在系爭三一六之一號土地委有耕作之事實，已難認相對人有違反租約放棄耕作或繼
續一年不為耕作情事。且兩造間就另筆三一五之一號土地面積二二一平方公尺有基地
租賃關係存在，既經判決確定，聲請人主張系爭三一六之一號土地與該三一五之一號
土地為同一租約，已因三一五之一號土地部分有違法轉租而無效云云，尤無足取。從
而，聲請人本於耕地三七五減租條例第十六條及第十七條第一項第二、三、四款之規
定，訴請確認兩造間就系爭三一六之一號耕地租賃關係不存在並命相對人返還該土地
，即非正當，不應准許等情，泛言謂為違法，而非具體表明該論斷究有如何合於不適
用法規或適用法規不當，及合於民事訴訟法第四百六十九條所列各款之事實，難認對
該判決之如何違背法令已有具體之指摘，應認其上訴為不合法。因而裁定駁回其上訴
。經核於法並無不合，原確定裁定要無適用法規顯有錯誤之情形可言。聲請人猶執前
詞，指摘原確定裁定適用法規顯有錯誤，對之聲請再審，求予廢棄，非有理由。
據上論結，本件聲請應予駁回，並依民事訴訟法第九十五條、第七十八條，裁定如主
文。
中      華      民      國    九十一    年      六      月     二十     日
                              最高法院民事第七庭
                                  審判長法官  蘇  茂  秋
                                        法官  徐  璧  湖
                                        法官  曾  煌  圳
                                        法官  沈  方  維
                                        法官  黃  義  豐
      右正本證明與原本無異
                                              書  記  官
中      華      民      國    九十一    年      七      月      三      日
